【裁判字號】    98,訴,1706
【裁判日期】    990824
【裁判案由】    毒品危害防制條例
【裁判全文】
臺灣高雄地方法院刑事判決              98年度訴字第1706號
公  訴  人  臺灣高雄地方法院檢察署檢察官
被      告  丙○○
選任辯護人  柳聰賢律師
被      告  丁○○原名俞志霖.
選任辯護人  孟昭安 律師
上列被告因違反毒品危害防制條例案件，經檢察官提起公訴（97
年度偵字第25346 號），本院判決如下：
    主  文
丙○○持有第二級毒品，處有期徒刑肆月，如易科罰金，以新臺
幣壹仟元折算壹日；扣案之第二級毒品，淺紅色圓錠壹點伍顆（
驗餘淨重合計零點肆肆伍公克），均沒收銷燬之。
丙○○、丁○○被訴共同販賣第三級毒品部分，均無罪。
    事  實
一、丙○○明知MDMA（俗稱搖頭丸）係屬毒品危害防制條例第2
    條第2 項第2 款所列之第二級毒品，不得非法持有，竟基於
    持有第二級毒品MDMA之犯意，於民國97年5 月至6 月間某日
    ，向姓名年籍不詳綽號「豪小」之成年男子購得MDMA後欲供
    己施用而持有。經警於97年9 月3 日下午2 時30分許，持本
    院所核發之搜索票至高雄市鼓山區○○○○街85號8 樓丙○○女友甲○○租屋處執行搜索，於該住處內查扣丙○○所持
    有之淺紅色圓錠MDMA 1.5顆（驗前淨重合計0.466 公克，驗
    餘淨重合計0.445 公克）。
二、案經行政院海岸巡防署南部地區巡防局及高雄縣政府警察局
    報告臺灣高雄地方法院檢察署檢察官偵查起訴。
    理  由
壹、證據能力部分：
一、按「法院或檢察官得囑託醫院、學校或其他相當之機關、團
    體為鑑定，或審查他人之鑑定，並準用第203 條至第206 條
    之1 之規定」、「鑑定之經過及其結果，應命鑑定人以言詞
    或書面報告」，刑事訴訟法第208 條第1 項前段、第206 條
    第1 項分別定有明文。是經檢察官囑託相當之機關為鑑定後
    ，經鑑定人以書面報告其鑑定之結果者，該鑑定書面雖屬被
    告以外之人於審判外之書面陳述，惟其屬刑事訴訟法第159
    條第1 項所謂之「法律有規定者」，故不受該條項規定「不
    得作為證據」之限制，而具有證據能力；又檢察官因實務現
    實需求，就特定案件類型認當然有鑑定之必要者，基於檢察
    一體原則，得由該管檢察長概括選任鑑定機關，是司法警察
    等偵查輔助人員於案件未移送檢察官偵辦前之調查犯罪階段
    ，依據檢察長之概括授權，先行將證物送請檢察機關預先核
    定之專責鑑定人或鑑定機關實施鑑定，該鑑定人或鑑定機關
    亦應視同受承辦檢察官所選任或囑託而執行鑑定業務。經查
    ，本案卷附高雄醫學大學附設中和紀念醫院97年9 月10日高
    市機字第0970016191號（報告編號：9709-50 、9709-51 、
    9709-52 ）檢驗報告（偵卷第25頁至第27頁），係行政院海
    岸巡防署南部地區巡防局依檢察機關事先概括授權囑託而送
    請上開醫院所為之書面鑑定報告，揆之上開說明，自應具有
    證據能力。
二、通訊監察之譯文，係員警於審判外將監聽所得資料以現譯方
    式整理後予以記錄而得，本質上屬於被告以外之人於審判外
    之書面陳述，為傳聞證據。惟所謂被告以外之人於審判外之
    陳述，係指被告以外之人就其曾經參與或見聞之事實，事後
    追憶並於審判外為陳述者而言。國家基於犯罪偵查之目的，
    對被告或犯罪嫌疑人進行通訊監察，乃係以監控與過濾受監
    察人通訊內容之方式，蒐集對其有關之紀錄，並將該紀錄予
    以查扣，作為認定犯罪與否之證據，屬於刑事訴訟上強制處
    分之一種，而監聽係通訊保障及監察法第13條第1 項所定通
    訊監察方法之一，司法警察機關依法定程序執行監聽取得之
    錄音，係以錄音設備之機械作用，真實保存當時通訊之內容
    ，如通訊一方為受監察人，司法警察在監聽中蒐集所得之通
    訊者對話，若其通話本身即係被告進行犯罪中構成犯罪事實
    之部分內容，自與所謂「審判外之陳述」無涉，應不受傳聞
    法則之規範，當然具有證據能力。至司法警察依據監聽錄音
    結果予以翻譯而製作之監聽譯文，屬於文書證據之一種，於
    被告或辯護人對其譯文之真實性發生爭執或有所懷疑時，法
    院固應依刑事訴訟法第165 條之1 第2 項規定，以適當之設
    備，顯示該監聽錄音帶之聲音，以踐行調查證據之程序，俾
    確認該錄音聲音是否為通訊者本人及其內容與監聽譯文之記
    載是否相符，或傳喚該通訊者為證據調查。倘被告或訴訟關
    係人對該通訊監察譯文之真實性並不爭執，即無勘驗辨認其
    錄音聲音之調查必要性（最高法院97年度臺上字第2272號判
    決）。經查，本案卷附之通訊監察譯文2 份（監聽電話門號
    ：0000000000號、0000000000號，警卷第21頁至第23頁、第
    26頁至第28頁），係由臺灣高雄地法院檢察署提出聲請，經
    本院審查後，認有實施通訊監察之必要，依通訊保障及監察
    法核發通訊監察書，再由司法警察執行通訊監察等情，有本
    院97年聲監字第1575號、第1677號通訊監察書影本2 份附卷
    供參（警卷第19頁、第20頁、第24頁、第25頁），是其監聽
    錄音蒐證程序應屬合法。況觀諸其譯文內容，亦各標明通話
    雙方之電話號碼、通話日期及時間等，符合監聽之合法性及
    譯文之功能性，且經本院勘驗其通訊監察錄音光碟內容無訛
    ，亦為被告及其辯護人所不爭，足認上開通訊監察譯文為真
    正，亦具有證據能力。
三、次按被告以外之人於審判外之陳述，雖不符刑事訴訟法第15
    9 條之1 至第159 條之4 之規定，而經當事人於審判程序同
    意作為證據，法院審酌該言詞陳述或書面陳述作成時之情況
    ，認為適當者，亦得為證據，刑事訴訟法第159 條之5 第1
    項定有明文。本件檢察官、被告及其辯護人於本院審判程序
    時，就本判決所引用其他審判外之言詞或書面陳述，均明示
    同意有證據能力，本院審酌該具有傳聞證據性質之證據，其
    取得過程並無瑕疵，與待證事實具有關聯性，證明力非明顯
    過低，以之作為證據係屬適當，認俱得為證據。
四、又利用攝影器材將實體物品或可以視覺感官認知之現象，予
    以拍攝、製成之照片，係為保全拍攝時物品或現象所呈現之
    情形，於證據方法而言，具有與該物品或現象相同之效用，
    乃屬物證之一種，並非供述證據，應無傳聞法則之適用，是
    本案卷附之照片6 張（偵卷第22頁至第24頁），係員警所拍
    攝查獲現場時之情形，依上開所述，應有證據能力。
貳、被告丙○○持有第二級毒品有罪部分：
一、上開持有第二級毒品之事實，業據被告丙○○於偵訊及本院
    審理時均坦承不諱，並有本院核發之97年度聲搜字第1450號
    搜索票、搜索、扣押筆錄、扣押物品目錄表各1 份及現場查
    獲之照片1 張（警卷第29頁至第33頁，偵卷第24頁）附卷可
    參。而上開扣得被告丙○○持有之淺紅色圓錠1.5 顆，經送
    高雄醫學大學附設中和紀念醫院檢驗，確含有MDMA及甲基安
    非他命成份（純度分別為25.8% 、1.6%，驗餘淨重為0.445
    公克）等情，復有上開醫院97年9 月10日高市機字第097001
    6191號（報告編號：9709-52 ）檢驗報告1 紙在卷可考（偵
    卷第26頁），足認被告上開任意性自白與事實相符，是被告
    丙○○持有MDMA此部分之犯行，堪予認定，應依法論罪科刑
    。
二、按行為後法律有變更者，適用行為時之法律。但行為後之法
    律有利於行為人者，適用最有利於行為人之法律，刑法第2
    條第1 項定有明文。查本件被告行為後，毒品危害防制條例
    第11條雖於98年5 月20日經修正公布，惟修正前毒品危害防
    制條例第11條第2 項規定：「持有第二級毒品者，處2 年以
    下有期徒刑、拘役或新臺幣3 萬元以下罰金。」，修正後第
    11條第2 項條文內容並無異動，僅增列第3 項、第4 項、第
    5 項、第6 項及刪除舊法條文第4 項之規定。因本案被告丙○○持有之第二級毒品純質淨重並未達20公克以上，並無適
    用修法後第11條第4 項之規定，自無有利或不利而應予比較
    新舊法之情形，附此敘明之。
三、按甲基安非他命、MDMA屬毒品危害防制條例第2 條第2 項第
    2 款所規定之第二級毒品，被告雖供承持有之第二級毒品，
    係供己施用（偵卷第42頁），且扣案之淺紅色圓錠經送高雄
    醫學大學附設中和紀念醫院檢驗，確含有MDMA及甲基安非他
    命成份（純度分別為25.8% 、1.6%），惟被告採集之尿液經
    送驗，檢驗結果呈安非他命類之「陰性」反應，應無施用第
    二級毒品MDMA或甲基安非他命等情，亦有上開醫院97年9 月
    10日高市機字第0970016191號（報告編號：9709-52 ）、高
    雄縣政府警察局刑事警察大隊查獲煙毒、麻醉藥品案件犯罪
    嫌疑人姓名對照表及臺灣檢驗科技股份有限公司97年9 月12
    日報告編號KＺ000000000000號濫用藥物尿液檢驗報告各1 份
    在卷可稽（警卷第53頁，偵卷第26頁，本院審訴卷第67頁）
    。是核被告所為，係犯毒品危害防制條例第11條第2 項持有
    第二級毒品罪。本院審酌被告明知MDMA係毒品危害防制條例
    規定之第二級毒品，不得非法持有之，竟仍為供己施用之便
    而向綽號「豪小」之成年男子購買，所為實有可議之處，惟
    念其於犯後坦承犯行，已有悔意，經查獲時數量僅有1.5 顆
    ，驗前淨重合計亦僅有0.466 公克，持有之數量輕微，暨參
    酌其犯罪動機、目的及手段等一切情狀，量處如主文所示之
    刑及諭知易科罰金之折算標準，以資懲儆。至扣案之淺紅色
    圓錠1.5 顆（含有MDMA成份，純度為25.8% ，甲基安非他命
    ，純度為1.6%，驗前淨重合計為0.466 公克，驗餘淨重合計
    為0.445 公克），經檢驗後確含有MDMA及甲基安非他命之成
    份，有上開檢驗報告可佐，應屬第二級毒品無訛，爰依毒品
    危害防制條例第18條第1 項前段之規定，宣告沒收銷燬之；
    至送驗耗損部分之毒品因已滅失，爰不另宣告沒收銷燬，附
    此敘明。
參、被告丙○○、丁○○共同販賣第三級毒品無罪部分：
一、公訴意旨略以：被告丙○○與丁○○於97年8 月至同年9 月
    3 日間某日，共同基於販賣第三級毒品愷他命（俗稱「K 他
    命」）以營利之犯意，先由被告丙○○至屏東向真實姓名年
    籍不詳、綽號「阿寶」之成年男子以共計約2 萬元之代價販
    入愷他命（毛重共約104 公克），俟被告丙○○將上開愷他
    命攜回高雄市鼓山區○○○○街85號8 樓女友甲○○住處，
    並將部分愷他命分裝完畢後，於97年9 月3 日將其中10小包
    （毛重共約52.8公克）愷他命交予被告丁○○以出售予不特
    定人牟利。嗣於97年9 月3 日下午2 時10分許，經警持本院
    核發之搜索票在上開地址門口查獲甫走出之被告丁○○，當
    場自被告丁○○隨身攜帶之背包內扣得愷他命合計10包（含
    包裝袋10只，驗前淨重合計49.11 公克，驗餘淨重合計49.1
    公克）及行動電話NOKIA 廠牌1 支（含SIM 卡，號碼：0000
    000000號），並旋至上址屋內、被告丙○○身上及被告丙○○駕駛之車牌號碼D7-2589 號自小客車車內查扣被告丙○○
    所持有之愷他命合計7 包（起訴書附表一編號1 記載毛重16
    公克之愷他命為1 包，惟經本院調閱證物，該包愷他命應為
    3 包，故合計應有7 包，下同，此部分之愷他命含包裝袋合
    計7 只，驗前淨重合計48.894公克、驗餘淨重合計48.884公
    克）、NOKIA 廠牌行動電話1 支（含SIM 卡，門號：000000
    0000號）、SONY ERICSSON 廠牌行動電話1 支（含SIM 卡，
    門號：0000000000號）、電子磅秤1 臺及夾鏈袋1 包（內有
    夾鏈袋合計65只）等物，因認被告丙○○及丁○○係犯毒品
    危害防制條例第4 條第3 項之共同販賣第三級毒品罪之罪嫌
    。
二、按犯罪事實應依證據認定之，無證據不得認定犯罪事實；不
    能證明被告犯罪者，應諭知無罪之判決，刑事訴訟法第154
    條第2 項、第301 條第1 項分別定有明文。次按事實之認定
    ，應憑證據，如未能發現相當證據，或證據不足以證明，自
    不能以推測或擬制之方法，以為裁判基礎。而認定不利於被
    告之事實，須依積極證據，茍積極之證據本身存有瑕疵而不
    足為不利於被告事實之認定，即應為有利於被告之認定，更
    不必有何有利之證據，而此用以證明犯罪事實之證據，猶須
    於通常一般人均不至於有所懷疑，堪予確信其已臻真實者，
    始得據以為有罪之認定，倘其證明尚未達到此一程度，而有
    合理性之懷疑存在，致使無從為有罪之確信時，即應為無罪
    之判決（最高法院82年度臺上字第163 號判決、同院76年臺
    上字第4986號及30年上字第816 號等判例意旨參照）。又檢
    察官就被告犯罪事實，應負舉證責任，並指出證明之方法，
    刑事訴訟法第161 條第1 項定有明文。因此，檢察官對於起
    訴之犯罪事實，應負提出證據及說服之實質舉證責任。倘其
    所提出之證據，不足為被告有罪之積極證明，或其指出證明
    之方法，無從說服法院以形成被告有罪之心證，基於無罪推
    定之原則，自應為被告無罪判決之諭知（最高法院92年臺上
    字第128 號判例要旨參照）。
三、公訴人認被告丙○○及丁○○共同涉有販賣第三級毒品罪嫌
    ，無非係以被告丙○○、丁○○之供述、被告丁○○持有之
    行動電話門號0000000000號於97年8 月29日至同年月30日、
    97年9 月2 日至同年月3 日雙向通聯紀錄、基地臺位置各1
    份、高雄醫學大學附設中和紀念醫院檢驗報告2 份、扣案之
    第三級毒品合計17包及行政院衛生署管制藥品管理局97年10
    月2 日管檢字第0970009654號函等為其主要論據。訊據被告
    丙○○、丁○○固坦承分別持有第三級毒品愷他命之犯行，
    惟堅詞否認有販賣第三級毒品，被告丙○○辯稱：在伊身上
    、住處及其所駕駛之車輛上所查獲之愷他命，係伊向屏東綽
    號「阿寶」之成年男子，以1 萬2,000 元價格予以購買，目
    的係供自己施用，購入時即以夾鏈袋分裝，而被告丁○○所
    持有之愷他命非伊所交付，係其本人所持有，伊無任何販賣
    毒品予他人之意圖，更無與被告丁○○有共同販賣愷他命之
    犯行等語；其辯護人則以：本案並未查獲任何買受毒品之人
    ，尤無買受毒品之人指證被告丙○○有販賣愷他命之事實，
    雖扣案之物有電子磅秤及夾鏈袋等物，惟因被告本身係為廚
    師，該磅秤係用於測量食材或調味料，夾鏈袋係裝醬汁之用
    ，自不得僅依上開之物而遽認被告丙○○有販賣第三級毒品
    之犯行；被告丁○○辯稱：伊於97年9 月2 日下午在高雄市
    ○○路附近向綽號「阿志」（臺語音譯）之人，以1 萬5,00
    0 元之代價購得10包愷他命，阿志並贈送伊1 包（共計11包
    ），伊隨手將該11包愷他命放入背包內，並至被告丙○○之
    上開住處看棒球及施用，其中1 包已施用完畢，扣案之愷他
    命10包係施用後所剩下的，並非被告丙○○所交付，亦非與
    被告丙○○用以共同販賣他人等語；其辯護人則以：被告丁○○係因1 次購買數量較多之愷他命價錢會較便宜，始以1
    萬5,000 元之代價向他人所購買，而愷他命依行政院衛生署
    管制藥品管理局所函示可知（97年12月1 日管檢字第097001
    1811號函），係屬非常安定之藥物，可長期置放而不會變質
    ，故被告丁○○以1 次1 萬5,000 元之價格購買，並無有違
    經驗法則。另被告丙○○與被告丁○○所查扣之愷他命純度
    不同，顯見被告丁○○所持有之愷他命並非來自被告丙○○
    所販入之愷他命，此外，被告丁○○遭查獲之愷他命數量非
    多，且並未查獲任何與販賣毒品有關之帳冊、價目表或客戶
    名單等物，更查無其他如下游客戶或賣家等證人指證被告有
    何販賣毒品之行為，足徵被告丁○○係單純持有愷他命，並
    無販賣愷他命之犯行等語。
四、經查：
（一）海岸巡防署南部地區巡防局查緝員於97年9 月3 日下午2
      時10分許，持本院核發之97年度聲搜字第1450號搜索票前
      往被告丙○○位在高雄市鼓山區○○○○街85號8 樓欲執
      行搜索時，適逢被告丁○○從該房屋外出，執行員警即自
      被告丁○○隨身攜帶之背包內查獲愷他命合計10包（含包
      裝袋10只，驗前淨重合計49.11 公克，驗餘淨重合計49.1
      公克）及行動電話NOKIA 廠牌1 支（含SIM 卡，號碼：00
      00000000號），嗣至上址屋內搜索，並在被告丙○○身上
      、屋內及被告丙○○駕駛之車牌號碼D7-2589 號自小客車
      車內查扣愷他命合計7 包（含包裝袋7 只，驗前淨重合計
      48.894公克、驗餘淨重合計48.884公克）、NOKIA 廠牌行
      動電話1 支（含SIM 卡，門號：0000000000號）、SONY
      ERICSSON廠牌行動電話1 支（含SIM 卡，門號：00000000
      00號）、電子磅秤1 臺及夾鏈袋1 包等情，有上開搜索票
      1 紙、搜索、扣押筆錄2 份、扣押物品目錄表2 份及現場
      查獲照片共6 張在卷可稽（警卷第29頁至第37頁，偵卷第
      22頁至第24頁）。而扣案之白色晶體粉末共計17包，經送
      高雄醫學大學附設中和紀念醫院檢驗，均確含有愷他命之
      成份，純度分別為85.6% （被告丙○○持有之部分）、85
      % （被告丁○○持有之部分）乙節，復有上開醫院97年9
      月10日高市機字第0970016191號（報告編號：9709-51 、
      9709-50 ）檢驗報告2 紙在卷可參（偵卷第25頁、第27頁
      ），亦均為被告丙○○、丁○○所不爭，此部分之事實，
      固堪認定。
（二）海岸巡防署南部地區巡防局高雄市機動查緝隊員警，雖執
      本院核發之97年聲監字第1575號、97年聲監字第1677號通
      訊監察書，分別自97年8 月14日10時起至同年9 月12日10
      時止、自97年8 月29日10時起至同年9 月26日10時止，對
      被告丙○○所持用之行動電話門號0000000000號、000000
      0000號進行通訊監察，並製作相關之通訊監察譯文2 份；
      而該通訊監察譯文，經本院進行勘驗，確實為被告丙○○
      與他人、與被告丁○○通話之內容無訛，被告丙○○亦不
      否認於上開期間內有使用前揭之行動電話門號，另被告丁○○亦供承於通訊監察譯文中所載之時間（97年8 月29日
      21時39分53秒、97年8 月30日0 時35分41秒、97年8 月30
      日1 時26分43秒、97年8 月30日1 時43分29秒）確實有與
      被告丙○○通話等情，固有卷附之通訊監察書、通訊監察
      譯文及勘驗筆錄各1 份可佐（警卷第19頁至第28頁，本院
      卷第43頁至第64頁）。惟觀諸上開通訊監察期間共計21則
      之通訊監察譯文，其中：
    1.97年8 月29日20時48分43秒許，被告丙○○持用之行動電
      話門號0000000000號與持用門號0000000000號之人（該門
      號之申設人，經查為乙○○）通話，其內容有：「‥B （
      0000000000之使用者，下同）：你的部分我要是跟你拿10
      回來大約多少?A（被告丙○○，下同）：10，你說10是嗎
      ?B：嘿!A：靠邀，我一時想不起來! 靠邀。B ：我想說「
      加減老」（臺語音譯，原通訊監察譯文為「多少兩」，經
      勘驗該「多少兩」語音不清楚，應為「加減老」之音）。
      A ：還是你明天再講。‥」等語。
    2.97年8月29日21時39分53秒許，被告丙○○持用之行動電
      話門號0000000000號與被告丁○○持用之行動電話門號00
      00000000號通話，其內容有：「‥B （被告丁○○，下同
      ）阿那個，那個，說怎樣，有沒有那個？A （被告丙○○
      ，下同）我在忙勒！‥B ：不然我那個朋友在等，不然看
      你。A ：看怎樣再講。‥」等語。
      亦即除上開2 則之通話內容可能有涉及買賣毒品之暗語外
      ，其餘19則或為聊天，或僅談及在何處等之通話，均無法
      據而認定有何關於買賣毒品之數量、金額、交易地點之合
      意內容。而上開第1 則之通話，雖經公訴檢察官聲請傳喚
      該門號0000000000號之申辦人乙○○到庭到證，惟該證人
      乙○○具結證述並未使用該電話與被告丙○○通話，亦不
      認識被告丙○○等語明確（本院卷第152 頁背面、第153
      頁），且其餘原監察譯文之「多少兩」，經勘驗錄音光碟
      內容為「加減老」（臺語音譯）相近之語音，非多少兩之
      意，應無涉買賣之數量；而其中通話雖尚有「10」有關之
      數字內容，惟被告丙○○否認為論及毒品交易之數量，且
      亦查無其他證人足資證明上開談話之內容，自難據此而逕
      認該則通訊監察譯文係為買家欲向被告丙○○購買毒品之
      對話。另上開第2 則之通話，其通話內容僅部分論及「有
      沒有那個」、「我那個朋友在等」可能有關買賣毒品之通
      話，然紬繹該則全部通話內容，並無談及任何交易之價格
      、數量、種類或地點，且該則通話後，該日被告丙○○與
      丁○○即無再聯繫，僅於翌日（即97年8 月30日）凌晨0
      時35分41秒有再通話之紀錄，惟該次通話內容亦未談及任
      何有關交易之相關語句，顯亦難據此而認定被告丙○○有
      販賣愷他命予他人之事實。因上開對話內容，談論之際並
      無發生爭執，語氣亦無任何異常，通話之雙方更不知已遭
      檢警人員監聽，自無可能因意識受到拘束而為不實陳述，
      且觀其監訊監察譯文共計21則，從其通話內容中並無法判
      斷有與購買毒品者達成買賣毒品之合意，其通話之情形，
      亦與販賣毒品者通常於短時間內密集與多數人通話之狀況
      有別，是上開之通訊監察譯文顯無法據而認定於被告丙○○之身上、住處、汽車內所查獲之愷他命，係販入而圖供
      販賣之用。
（三）被告丙○○、丁○○於本院以證人身分具結證述時，雖就
      被告丁○○在被告丙○○上開住處施用愷他命，係施用被
      告丙○○之愷他命，或被告丁○○僅施用自己帶來之愷他
      命乙節，與其個別於警詢、偵訊時供承之內容有所不同，
      惟此與被告丙○○、丁○○是否販賣愷他命之犯行，要屬
      二事，且目前毒品危害防制條例就施用第三級毒品部分亦
      無刑罰之規定，自不可依此而反推認定被告有販賣之事實
      。再者，被告丁○○證述進入被告丙○○上開住處之時間
      ，雖與被告丙○○所證稱之內容亦有不同，且被告丁○○
      所陳稱進入被告丙○○之住處後，其使用之行動電話門號
      0000000000號，於該時段之通話基地臺亦顯非在該住處之
      附近，此雖有可疑之處，然亦僅能認定2 人證述之內容有
      虛，被告丁○○並非在97年9 月3 日凌晨1 、2 時即進入
      被告丙○○上開之住處，非至該日下午2 時10分許始離開
      之事實，亦難逕認被告丙○○、丁○○有販賣毒品之意圖
      或犯行。此外，被告丙○○、丁○○所持有之愷他命，經
      送驗後雖其純度相近，分別為85.6% 、85% ，且裝納之夾
      鏈袋大小亦相仿，此或可推認該2 批毒品係出於同一之源
      頭，但並無法進一步證明係為被告丙○○購買後再予分裝
      後之結果，更難推認被告丙○○販入愷他命係供販賣，且
      被告丁○○持有之愷他命，係被告丙○○所交付而有販賣
      予他人之意圖存在。
（四）又遍觀被告丙○○於警詢、偵訊及於本院審理陳述之內容
      ，均未提及有以2 萬元之代價向綽號「阿寶」之成年男子
      購買毛重共約104 公克愷他命之陳述，而僅敘及向綽號「
      阿寶」之人購買50公克之愷他命，價格為1 萬2,000 元等
      語，雖被告丙○○及丁○○經查扣之愷他命合計17包，毛
      重合計約104.1 公克（即被告丙○○持有7 包，毛重合計
      約51.3公克，被告丁○○持有10包，毛重合計約52.8公克
      ，故17包合計約104.1 公克），惟亦不得以2 者合計後之
      重量，以果為因而反推認定被告丙○○有向綽號「阿寶」
      之人販入毛重約104 公克之事實，是起訴書所敘被告丁○○所持有之愷他命，係來自被告丙○○所購買之愷他命，
      亦屬無據。另扣案之夾鏈袋及電子秤，並非必然供出售毒
      品之用，亦可能為自己施用、攜帶之方便而分裝毒品，且
      市售夾鏈袋乃十分容易取得之物品，價格亦甚為低廉，通
      常在市面上買得之夾鏈袋包裝，亦多為內含相當數量之一
      大包，為其一般常見之模式。況有施用毒品習慣之人，將
      毒品分裝於夾鏈袋內，以便外出時攜帶而供方便施用之情
      ，所在多有，亦即電子秤、夾鏈袋之用途不一，未必為販
      售毒品所不可或缺之物，且施用毒品成習之人，為免買受
      之毒品斤兩有詐或為免超量施用，而利用電子磅秤確認毒
      品之重量，此亦無違情理，自難以扣得電子秤、夾鏈袋等
      物品逕以推認本件被告有販賣毒品之意圖。而被告丙○○
      、丁○○經查扣之愷他命，驗前淨重合計分別48.894公克
      、49.11 公克，以一般施用毒品者之習性、劑量等加以觀
      察，上開之數量尚非過鉅，且依被告丙○○、丁○○所自
      承，上開毒品係分別以1 萬2,000 元、1 萬5,000 向綽號
      「阿寶」、「阿志」所購買，亦非花費鉅額，可否以此毒
      品之數量即應推認為販賣之用，更難謂無疑。
（五）按被告否認犯罪事實所持辯解縱使不能成立，除非有確實
      證據足以證明對於被告犯罪已無合理之懷疑外，不能因被
      告未能提出證據資料為有利於己之證明，即為不利於被告
      之認定；亦不能因被告未能提出證據資料證明其無罪，即
      認定其有罪，此迭經最高法院近年來著有判決可資參照（
      91年度臺上字第7498號、92年度臺上字第1456、1457、25
      70、2753號、93年度臺上字第664 號）。查本件被告丙○○、丁○○所述施用愷他命之情形、被告丁○○進入被告
      丙○○上開住處之時間、持有之數量等，互核雖有不一致
      ，且有堪疑之情形。惟被告丙○○、丁○○既已否認係基
      於意圖營利而販入經扣案之愷他命，且卷附之通訊監察譯
      文亦無其他證人證明所述內容之真實性，更無法就譯文之
      內容判斷被告丙○○確有販賣愷他命之事實，故被告丙○○、丁○○是否成立共同販賣第三級毒品之犯行，即仍須
      積極之證據以資證明。因本件並無積極證據足資證明被告
      丙○○、丁○○係基於販賣牟利之意圖，而購入第三級毒
      品愷他命，依卷內證據所示，亦僅能證明被告丙○○、丁○○確有持有第三級毒品愷他命之犯行。從而，本件檢察
      官所舉前開證據，尚不足使本院達於通常一般之人均不致
      有所懷疑，而得確信被告丙○○、丁○○係基於販賣牟利
      之意圖而購入扣案之愷他命，致使無從形成有罪之確信，
      則依罪證有疑利於被告之證據法則，即不得遽為不利被告
      之認定。此外，本院復查卷內無其他積極證據足認被告丙○○、丁○○有檢察官所指之上述犯行，揆諸首揭說明，
      應為被告丙○○、丁○○共同販賣第三級毒品部分為無罪
      之諭知。至被告丙○○、丁○○經查獲所持有之愷他命，
      送驗後之純質淨重雖分別合計為41.853公克、41.743公克
      ，惟按行為之處罰，以行為時之法律有明文規定者為限，
      刑法第1 條前段定有明文，被告丙○○、丁○○雖持有第
      三級毒品純質淨重已逾20公克以上，然被告丙○○、丁○○於97年間持有第三級毒品行為當時，尚無98年5 月20日
      修正公布，同月22日生效之毒品危害防制條例第11條第5
      項：「持有第三級毒品純質淨重20公克以上者，處3 年以
      下有期徒刑，得併科新臺幣30萬元以下罰金」之規定，故
      本於罪刑法定主義，本件自無毒品危害防制條例第11條第
      5 項之適用，附此敘明。
據上論斷，應依刑事訴訟法第299 條第1 項前段、第301 條第1
項，毒品危害防制條例第11條第2 項、第18條第1 項前段，刑法
第11條、第41條第1 項，判決如主文。
本案經檢察官黃子宜到庭執行職務。
中    華    民    國    99    年    8     月    24    日
                  刑事第十二庭  審判長法  官  黃建榮
                                      法  官  楊珮瑛
                                      法  官  林勳煜
以上正本證明與原本無異。
如不服本判決應於收受判決後10日內向本院提出上訴書狀，並應
敘述具體理由。其未敘述上訴理由者，應於上訴期間屆滿後20日
內向本院補提理由書(均須按他造當事人之人數附繕本)「切勿逕
送上級法院」。
中    華    民    國    99    年    8     月    24    日
                                      書記官  莊正彬
附錄本判決論罪適用法條全文
毒品危害防制條例第11條
持有第一級毒品者，處3 年以下有期徒刑、拘役或新臺幣5 萬元
以下罰金。
持有第二級毒品者，處2 年以下有期徒刑、拘役或新臺幣3 萬元
以下罰金。
持有第一級毒品純質淨重十公克以上者，處1 年以上7 年以下有
期徒刑，得併科新臺幣1 百萬元以下罰金。
持有第二級毒品純質淨重二十公克以上者，處6 月以上5 年以下
有期徒刑，得併科新臺幣70萬元以下罰金。
持有第三級毒品純質淨重二十公克以上者，處3 年以下有期徒刑
，得併科新臺幣30萬元以下罰金。
持有第四級毒品純質淨重二十公克以上者，處1 年以下有期徒刑
，得併科新臺幣10萬元以下罰金。
持有專供製造或施用第一級、第二級毒品之器具者，處1 年以下
有期徒刑、拘役或新臺幣1 萬元以下罰金。
毒品危害防制條例第18條
查獲之第一、二級毒品及專供製造或施用第一、二級毒品之器具
，不問屬於犯人與否，均沒收銷燬之；查獲之第三、四級毒品及
製造或施用毒品之器具，無正當理由而擅自持有者，均沒入銷燬
之。但合於醫藥、研究或訓練之用者，得不予銷燬。
前項合於醫藥、研究或訓練用毒品或器具之管理辦法，由法務部
會同行政院衛生署定之。

司法院資訊處製作；財團法人民間司法改革基金會備份。
